【裁判字號】    95,上訴,2503
【裁判日期】    951228
【裁判案由】    違反槍砲彈藥刀械管制條例
【裁判全文】
臺灣高等法院臺中分院刑事判決        95年度上訴字第2503號
上  訴  人
即  被  告  戊○○
                    （另案於臺灣台中監獄南投分監執行中）
選任辯護人  廖本揚律師
上列上訴人因違反槍砲彈藥刀械管制條例案件，不服臺灣南投地
方法院95年度訴字第500號中華民國95年9月21日第一審判決（起
訴案號：臺灣南投地方法院檢察署95年度偵字第16號），提起上
訴，本院判決如下：
    主  文
上訴駁回。
    事  實
一、戊○○曾於民國九十年間因加重竊盜案件，經臺灣南投地方
    法院以九十年度易字第二九八號判決判處有期徒刑十月，雖
    經上訴，亦經本院以九十年度上易字第二四二三號判決駁回
    上訴確定。嗣於九十一年三月五日入監執行，而於同年十一
    月三日因縮短刑期執行完畢。
二、戊○○明知未經許可，不得持有可發射金屬具有殺傷力之槍
    枝，於九十四年五月底左右，在其女友乙○○（原名邱秀鳳
    ）之母李枝玉位在南投縣仁愛鄉○○段三五八地號果園旁之
    工寮內，發現可發射金屬（起訴書誤載為可發射子彈）具有
    殺傷力之土造長槍（槍枝管制編號：0000000000
    號）與土造短槍（槍枝管制編號：0000000000號
    ）各一支，經詢問乙○○，乙○○並未表示該土造長、短槍
    各一支究竟為何人所有後，詎戊○○竟未報警處理，而自斯
    時起持有該土造長、短槍各一支，並再將之藏放在上開工寮
    內。嗣於同年七月中旬某日，戊○○由上開工寮內出取土造
    長槍，先請託不知情之丙○○在上開果園旁之工寮前試射，
    惟因火藥潮濕，無法擊發後，戊○○乃自行於該工寮前，分
    持上開土造長、短槍試射，共約擊發十顆非屬子彈之金屬鉛
    丸。迄於九十四年十月二十五日十四時二十五分許，為警在
    上址搜索而查獲，並扣得上開土造長、短槍各一枝，另扣得
    所有人不明之黑色火藥十九公克、小鉛塊四百公克、銼刀、
    通條各一支、鉛塊十七個、底火四捲及手提袋一個等物。
二、案經南投縣政府警察局仁愛分局報告臺灣南投地方法院檢察
    署檢察官偵查起訴。
    理  由
甲、證據能力部分：
一、按被告以外之人於審判外之言詞或書面陳述，除法律有規定
    者外，不得作為證據，惟於偵查中向檢察官所為之陳述，除
    顯有不可信之情況者外，及當事人或辯護人於法院調查證據
    時，知有首揭情形，而未於言詞辯論終結前聲明異議者，視
    為同意作為證據，刑事訴訟法第一百五十九條第一項、第一
    百五十九條之一第二項規定參照。本件證人乙○○、丙○○
    於偵查中經具結後向檢察官所為陳述，並無顯有不可信之情
    況，均得為證據。
二、又按被告以外之人，本質上屬於證人，為確保被告對證人之
    詰問權，證人於審判中，應依法定程序，到場具結陳述，並
    接受被告之詰問，其陳述始得作為認定被告犯罪事實之判斷
    依據，業據司法院釋字第五八二號、第五九二號解釋在案。
    是法院若已使該被告以外之人立於證人之地位接受被告之詰
    問，則因該被告以外之人業經以證人之身分於審判中具結陳
    述，並給予解釋或否認之機會，而被告亦經給予對該被告以
    外之人就此事項詰問之機會，此時法官亦能目睹該被告以外
    之人陳述之情形，則該被告以外之先前在司法警察詢問時、
    檢察官偵查中或在審判外向法官所為之陳述與審判中相符者
    ，得為證據，若先前之陳述與審判中不符時，其先前之陳述
    具有較可信之特別情況，且為證明犯罪事實存否所必要者，
    依刑事訴訟法第一百五十九條之一、一百五十九條之二之規
    定，亦得為證據。蓋被告以外之人於警詢、偵查、第一審審
    理中之供述、證述距案發日較近，記憶自較深刻，可立即反
    應所知，不致因時隔日久而遺忘案情；且較無來自被告同庭
    在場之壓力而出於虛偽不實之指證，或事後串謀而故為迴護
    被告之機會，其於警詢、偵查、第一審所為之陳述，客觀上
    若具有較可信之特別情況，且亦為證明犯罪事實存否所必要
    者，依上開規定及司法院大法官解釋意旨，其於警詢、偵查
    、審判之陳述，自有證據能力。查，本件證人丙○○先前於
    警詢中，關於在九十四四年七月中旬，被告找伊試射土造長
    槍，因火藥潮濕，無法擊發等語（見警詢卷第二四頁），就
    被告而言，屬被告以外之人於審判外所為之陳述，其後丙○○於本院以證人身分作證時翻異證詞（詳後論述），本院斟
    酌丙○○之前陳述並無違反其自由意思情形，且距離犯罪行
    為之時間較近，屬犯後較初之陳述，不僅記憶較為清晰，且
    較少權衡利害得失或受他人干預，則依刑事訴訟法第一百五
    十九條之二規定，其上開之前陳述，客觀上應具有較可信之
    特別情況，且為證明被告本件非法持有該土造長、短槍犯罪
    事實存否所必要，自亦得為本案之證據，合先敘明。
乙、實體部分：
一、訊據被告戊○○於本院直承持有上開土造長槍、短槍各一支
    之犯行，惟辯稱：扣案之土造長、短槍各一枝，及黑色火藥
    十九公克、小鉛塊四百公克、銼刀、通條各一支、鉛塊十七
    個、底火四捲及手提袋一個等物，均非被告所有，而係案外
    人丁○○暫時寄放於被告處，且丁○○為原住民，扣案槍枝
    係丁○○合法持有之獵槍；丁○○於九十四年五月六日在省
    道台十四甲線三‧五公里處，將上開扣案之物交付予被告，
    交付時被告之友人丙○○在場親見，被告拿回扣案槍枝等物
    品後，被告當時之女友乙○○建議：將上開物品放在其母親
    李枝玉之工寮內云云。惟查：
(一)、上開事實，業據被告於原審九十五年八月三日準備程序供稱
    ：「（對檢察官起訴的事實使否承認犯罪）承認犯罪」等語
    （見原審卷第三四頁），同年九月五日審理程序又供承：「
    我承認確實有持有槍。（何時開始持有長短二把槍？）大約
    九十四年五月底左右，因為認識我女朋友邱秀鳳，從那時開
    始在工寮持有那二把槍。（槍枝來源？）是我到我女朋友的
    工寮時，我就發現有那二把槍」等語（見原審卷第五二頁、
    第五三頁）。
(二)、證人乙○○於九十四年十月二十五日第一次、第二次警詢筆
    錄證稱：被告曾於九十四年七月初在被告位在南投縣仁愛鄉
    ○○路一九五號前之工寮拿出系爭土造長、短槍給伊看過，
    被告是因為與人有糾紛始持有該等槍枝達嚇阻作用，但又怕
    被警方查獲故將之藏放在伊母親位在南投縣仁愛鄉○○段三
    五八地號果園旁之工寮內。另於同年七月中旬，被告並曾取
    出上開槍枝在伊母親位在南投縣仁愛鄉○○段三五八地號果
    園旁之工寮前試射，先拿土造長槍往遠處山上射擊，再拿土
    造短槍射擊，共計射擊十發（鉛丸）等語（見警詢卷第十二
    頁、第十六頁），而復於九十五年二月二十一日於檢察官偵
    查中具結證稱：「〔九十四年十月二十五日三次警訊筆錄是
    否實在（提示）〕？實在。我確實有看到戊○○與丙○○在
    試槍」等語（見偵查卷第三五頁），其偵查中證詞核亦與警
    詢陳述吻合。證人乙○○之警詢筆錄原本無證據能力，但其
    警詢中之上開陳述，業據乙○○於偵查中具結作證予以陳述
    確認，則同一陳述內容自因偵查中之證詞，而有證據能力，
    併此敘明。
(三)、證人丙○○於九十四年十一月十一日警詢時證稱：伊於九十
    四年七月中旬左右某日下午，受雇於乙○○在李枝玉之上開
    果園內採水蜜桃，下午快下班時，被告來找伊，並自李枝玉
    之工寮內取出土造長槍一支請伊試射，伊有試過，可能是火
    藥潮濕，無法擊發等語（見警詢卷第二四頁）；復於九十五
    年五月三十日偵查中具結證稱：「〔去年十一月十一日警詢
    筆錄是否實在（提示）〕？實在。我有看過才簽名。（為何
    當時戊○○不自己試射，要拿給你試射？）因為他不是原住
    民，想說我對獵槍比較熟悉，請我幫他清一清槍管，試射看
    看能不能擊發」等語（見偵查卷第四九至第五○頁）。雖然
    ，證人丙○○於九十五年十二月十四日本院審理時否認試射
    上開槍枝，改稱只有清槍管等語，但此部分業經丙○○於警
    詢、偵查中兩度陳述明確，且其警詢、偵查陳述之時，距離
    所稱試射槍枝之時間較近，不僅記憶較為清晰，且較少權衡
    利害得失或受他人干預，則依刑事訴訟法第一百五十九條之
    二規定，其上開之前陳述，客觀上應具有較可信之特別情況
    ，應可採信之前陳述為真實。
(四)、證人丙○○於九十五年十二月十四日本院審理時又證稱：伊
    不知道何人將槍交給被告，原住民持有合法之獵槍需要經過
    登記，槍枝登記時雖無照片，但是在槍枝上會有鋼印等語（
    見本院卷第五三頁至第五四頁）。本院並當庭提示扣案之長
    、短槍予證人辨識，並當庭勘驗槍枝是否有鋼印，證人丙○○與本院會同勘驗結果：扣案之二支槍均無鋼印情形已明（
    見本院卷第五四頁）。是上開扣案槍枝，丙○○並未目睹丁○○交付被告，且上開槍枝並未登記留有鋼印之已登記合法
    獵槍至明。被告辯稱：證人丙○○曾目睹扣案槍枝等物係案
    外人丁○○交付給伊，以及扣案槍枝係原住民丁○○持有之
    合法槍枝，核與本院勘驗及丙○○在本院作證之情節不合，
    所辯不足採信。至於，被告另請求傳訊證人丁○○，以證明
    扣案土造長槍、短槍等物係丁○○以原住民身分合法持有，
    並交付予被告持有，因此部分之待證事實已臻明確，無傳訊
    丁○○再行調查之必要，附此說明。
(五)、扣案土造長、短槍各一支經送內政部警政署刑事警察局依性
    能檢驗法鑑定結果如下：
１、送鑑土造長槍一支（槍枝管制編號：0000000000
    號），認係由具擊發機構之木質槍身加裝土造金屬槍管而成
    之土造長槍，機械性能良好，可供發射金屬彈丸使用，認具
    殺傷力。
２、送鑑土造短槍一支（槍枝管制編號：0000000000
    號），認係由具擊發機構之木質槍身加裝土造金屬槍管而成
    之土造短槍（鑑定報告就此誤載為長槍），機械性能良好，
    可供發射金屬彈丸使用，認具殺傷力。
    此有該局九十四年十二月二十九日刑鑑字第○九四○一九六
    九一八號槍彈鑑定書一份附卷可稽（見偵查卷第二三至第二
    五頁）。
(六)、此外，並有刑案照片十二張附卷可憑（見警詢卷第四一至第
    四七頁），另扣得上開土造長、短槍各一支與不詳姓名、年
    籍成年男子所有供上開槍枝射擊、保養與攜帶使用之黑色火
    藥十九公克、小鉛塊四百公克、銼刀、通條各一支、鉛塊十
    七個、底火四捲及手提袋一個等物可資佐證。綜上，本件事
    證明確，被告犯行洵堪認定，應依法論科。
二、比較新舊法：
    按被告行為後，刑法及刑法施行法業於九十四年二月二日總
    統令公布修正，於九十五年七月一日施行（下稱新刑法，修
    正前刑法下稱舊刑法），參酌最高法院九十五年五月二十三
    日刑事庭第八次會議決議，新刑法第二條第一項之規定，係
    規範行為後法律變更所生新舊法律比較適用之準據法，於新
    刑法施行後，應適用新刑法第二條第一項之規定，為「從舊
    從輕」之比較。本件被告所犯固係違反槍砲彈藥刀械管制條
    例之特別刑法部分，惟修正前後之刑法第十一條均規定，本
    法總則於其他法律有刑罰或保安處分之規定者，亦適用之。
    但其他法律有特別規定者，不在此限。被告違反槍砲彈藥刀
    械管制條例特別刑法部分既仍有特別規定外之刑法總則適用
    ，則上開刑法修正即有比較之必要。本案涉及法律變更之部
    分，比較如下：
(一)、被告行為後，修正後刑法（新法）第三十三條第五款規定「
    罰金：新臺幣一千元以上，以百元計算之」，與修正前刑法
    第三十三條第五款規定「罰金：（銀元）一元以上」不同。
    比較新舊法結果，以修正前即行為時法較有利於被告，故依
    刑法第二條第一項前段規定，本案關於槍砲彈藥刀械管制條
    例第八條第四項之【最低】法定併科罰金刑部分，自應適用
    行為時之法律即修正前刑法第三十三條第五款規定決定其罰
    金部分之法定刑。
(二)、被告前於九十年間因加重竊盜案件，經臺灣南投地方法院以
    九十年度易字第二九八號判決判處有期徒刑十月，雖經上訴
    ，亦經本院以九十年度上易字第二四二三號判決駁回上訴確
    定。嗣於九十一年三月五日入監執行，而於同年十一月三日
    因縮短刑期執行完畢。有臺灣高等法院被告全國前案紀錄表
    在卷足憑，茲於五年以內再「故意」犯本件有期徒刑以上上
    開二罪，不論依修正前之刑法第四十七條，或修正後之刑法
    第四十七條第一項之規定，均構成累犯，對被告而言並無有
    利或不利之情形，自不生新舊法比較之問題，應逕依修正前
    之刑法第四十七條，論以累犯，並加重其刑。
(三)、又被告犯本案之罪時，刑法第四十二條第二項前段規定：易
    服勞役以一元以上三元以下折算一日。又被告行為時之易服
    勞役折算標準，業據修正前罰金罰鍰提高標準條例第二條前
    段規定，就其原定數額提高為一百倍折算一日，則本件被告
    行為時易服勞役折算標準，應以銀元三百元折算一日，即新
    台幣九百元折算一日。惟九十五年七月一日修正公布施行之
    刑法第四十二條第三項前段規定：易服勞役以新台幣一千元
    、二千元或三千元折算一日。比較修正前後之易服勞役折算
    標準，以修正後之規定，較有利於被告，則應依刑法第二條
    第一項後段規定，適用修正後刑法第四十二條第三項前段規
    定，定其折算標準。
三、論罪科刑及維持原審判決之理由：
(一)、按槍砲彈藥刀械管制條例第四條所稱之槍砲、彈藥，依同條
    例第五條之規定，非經中央主管機關許可，不得持有。本件
    扣案之土造長、短槍各一支經鑑定後認均係可發射金屬具有
    殺傷力之槍枝，已如前述，均屬槍砲彈藥刀械管制條例第四
    條第一項第一款所示其他可發射金屬具有殺傷力之土造槍枝
    。
(二)、又按違反槍砲彈藥刀械管制條例之罪，所侵害者為社會法益
    ，若持有、寄藏之客體種類相同（同為手槍或同為子彈者）
    ，縱令持有、寄藏之客體有數個（如數枝手槍、數顆子彈）
    ，仍為單純一罪，不發生想像競合犯之問題（最高法院八十
    二年度台上字第五三○三號判決意旨參照）。本件被告未經
    許可，自九十四年五月底某日起，持有上開種類不同之土造
    長、短槍各一支，核其所為，分別係犯【槍砲彈藥刀械管制
    條例第八條第四項之未經許可持有其他可發射金屬之土造長
    槍與土造短槍罪】。被告係以一行為持有上開土造長、短槍
    ，為同種想像競合犯，應依刑法第五十五條規定從情節較重
    之未經許可持有其他可發射金屬之土造長槍罪處斷。
(三)、被告自白持有上開土造長、短槍之時間超過起訴範圍，惟因
    超過部分與已起訴部分分別具有實質上一罪之關係，本院自
    應併予審理。
(四)、被告甫於九十一年十一月三日執行完畢有期徒刑，業如前述
    ，其於有期徒刑執行完畢後五年內，再故意犯本件有期徒刑
    以上之罪，為累犯，應依刑法第四十七條第一項規定，加重
    其刑。
(五)、原審認被告罪證明確，適用槍砲彈藥刀械管制條例第八條第
    四項，刑法第二條第一項（原審判決誤載為第二條第一項後
    段）、第十一條前段、第五十五條、第四十二條第三項、第
    三十八條第一項第一款，修正前刑法第四十七條規定（原審
    誤載為修正後刑法第四十七條第一項）規定，並爰審酌被告
    ：明知未經主管機關許可不得持有系爭土造長、短槍枝，仍
    予為之，對社會治安造成潛在之危險，惟尚無證據證明被告
    曾以之犯罪，未因此造成公眾或他人之現實惡害；其持有系
    爭土造長、短槍各一把之數量；犯後於原審準備程序及審理
    中已坦認犯行，態度尚稱良好等一切情狀，量處有期徒刑三
    年四月，併就所處罰金刑部分，依修正後刑法第四十二條第
    三項前段規定，諭知易服勞役之折算標準，以及扣案可發射
    金屬具有殺傷力之土造長槍（槍枝管制編號：000000
    0000號）與土造短槍（槍枝管制編號：0000000
    000號）各一支均具殺傷力，扣案黑色火藥十九公克則有
    爆炸危險性，均係違禁物，均應依刑法第三十八條第一項第
    一款規定沒收之。至於扣案鉛塊十七個與小鉛塊四百公克，
    雖係供上揭土造長、短槍使用，惟其與外有彈殼，內填火藥
    再加裝底火，可藉撞擊底火引燃火藥爆炸力發射彈頭、金屬
    或其他有殺傷力物之一般意義子彈有別，尚難認係槍砲彈藥
    刀械管制條例第四條第二款規定之子彈（最高法院九十四年
    度台上字第三一九五號判決參照），又上開大小鉛塊與其餘
    扣案之銼刀、通條各一支與底火四捲及手提袋一個等物均非
    被告所有，業據被告供明在卷，爰均不依刑法第三十八條第
    一項第二款規定沒收，其認事用法，均無違誤，其量刑亦堪
    稱妥適，被告上訴意旨，猶以前詞置辯，為無理由，應予駁
    回。
據上論結，應依刑事訴訟法第三百六十八條，判決如主文。
本案經檢察官甲○○到庭執行職務。
中    華    民    國    95    年    12  月    28      日
            刑事第八庭  審判長法  官  羅  得  村
                              法  官  張  靜  琪
                              法  官  陳  宏  卿
上列正本證明與原本無異。
如不服本判決應於收受送達後十日內向本院提出上訴書狀，其未
敘述上訴之理由者並得於提起上訴後十日內向本院補提理由書（
均須按他造當事人之人數附繕本）。
                              書記官  柯  孟  伶
中    華    民    國    95    年    12  月    29      日
【附錄論罪科刑法條】：
槍砲彈藥刀械管制條例第八條
未經許可，製造、販賣或運輸鋼筆槍、瓦斯槍、麻醉槍、獵槍、
空氣槍或第4條第 1項第1款所定其他可發射金屬或子彈具有殺傷
力之各式槍砲者，處無期徒刑或5年以上有期徒刑，併科新臺幣1
千萬元以下罰金。
未經許可，轉讓、出租或出借前項所列槍枝者，處 5 年以上有期
徒刑，併科新臺幣 1 千萬元以下罰金。
意圖供自己或他人犯罪之用 ，而犯前二項之罪者，處無期徒刑或
 7 年以上有期徒刑，併科新臺幣 1 千萬元以下罰金。
未經許可，持有、寄藏或意圖販賣而陳列第 1 項所列槍枝者，處
 3年以上10年以下有期徒刑，併科新臺幣700萬元以下罰金。
第 1 項至第 3 項之未遂犯罰之。
                                                      Ａ


司法院資訊處製作；財團法人民間司法改革基金會備份。
